【裁判字號】    98,訴,433
【裁判日期】    980730
【裁判案由】    毒品危害防制條例等
【裁判全文】
臺灣桃園地方法院刑事判決               98年度訴字第433號
公  訴  人  臺灣桃園地方法院檢察署檢察官
被      告  甲○○
選任辯護人  廖大鵬律師
被      告  乙○○
選任辯護人  林仕訪律師
被      告  丙○○
選任辯護人  吳尚昆律師
            洪榮彬律師
            李怡卿律師
上列被告因違反毒品危害防制條例案件，經檢察官提起公訴（97
年度偵字第25777 號、98年度偵字第4721號），本院判決如下︰
    主  文
甲○○共同運輸第三級毒品，累犯，處有期徒刑伍年貳月。扣案
如附表編號三、八所示之物均沒收。又持有第二級毒品，累犯，
處有期徒刑參月。扣案如附表編號二所示之物沒收銷燬之。又共
同運輸第三級毒品，累犯，處有期徒刑伍年貳月。扣案如附表編
號一、七、八所示之物均沒收。應執行有期徒刑玖年柒月。扣案
如附表一、三、七、八所示之物均沒收。扣案如附表編號二所示
之物沒收銷燬之。
李文獻共同運輸第三級毒品，處有期徒刑貳年。扣案如附表編號
三所示之物均沒收。
丙○○共同運輸第三級毒品，處有期徒刑伍年。扣案如附表編號
三、八所示之物均沒收。又共同運輸第三級毒品，處有期徒刑伍
年。扣案如附表編號一、七、八所示之物均沒收。應執行有期徒
刑玖年。扣案如附表一、三、七、八所示之物均沒收。
甲○○、丙○○其餘被訴部分均無罪。
    事  實
一、甲○○前因竊盜案件，經臺灣臺中地方法院先後以93年度易
    字第161號、93年度中簡字第1458號判決判處有期徒刑6月、
    4月確定，並定應執行有期徒刑9月確定，甫於民國94年3月
    20 日縮刑期滿執行完畢。
二、詎甲○○仍不知悔改，與乙○○、丙○○及偕志明（另經檢
    察官提起公訴，本院審理中）均知愷他命（即Ketamine）係
    經公告列為毒品危害防制條例第2 條第2 項第3 款所規定之
    第三級毒品，不得非法運輸、販賣、轉讓，亦屬懲治走私條
    例第2 條第3 項規定公告之「管制物品項目及其數額」甲項
    第4 款所列管制進出口之物品，不得私運進口，甲○○亦明
    知MDMA係經公告列為毒品危害防制條例第2 條第2 項第2 款
    所規定之第二級毒品，不得非法持有，竟為下列行為：
（一）偕志明、丙○○與甲○○共同基於運輸第三級毒品愷他命
      、自大陸地區私運管制進口物品之犯意聯絡，於民國97年
      12 月2日前某不詳時間，由偕志明在大陸地區某不詳地點
      將愷他命夾藏於狀似把手、數量不詳之鐵管內並裝入品名
      五金、聯絡電話0000 000000 號、收件地址為南投縣草屯
      鎮○○路80之16號之快遞包裹內，包裹裝載後，即自大陸
      地區以航空快遞方式寄出，並順利通過海關及安檢人員之
      X 光機檢查，偕志明另撥打丙○○所有如附表編號八所示
      之門號0000000000號行動電話通知丙○○為接貨之準備，
      丙○○復於97年12月2 日某不詳時間接獲不知情之送貨人
      員電話通知後，即由甲○○駕駛車牌號碼5320-WA 自用小
      客車搭載丙○○同至南投縣草屯鎮○○路80之16號簽收後
      領得上開夾藏有約4 公斤愷他命之1 件快遞包裹，丙○○
      、甲○○領得愷他命後即載往臺中市○區○○○路1 段
      300 號8 樓之18租賃處。嗣於98年2 月20日下午2 時18分
      許，為警持拘票至臺中市○區○○○路1 段300 號8 樓之
      18租賃處拘提丙○○時，並當場扣得如附表編號三所示之
      第二級毒品愷他命，而查悉上情。
（二）甲○○基於持有第二級毒品MDMA之犯意，於97年12月5 日
      在台中市區某處，自「阿昌」處無償收受如附表編號二之
      第二級毒品MDMA（未逾10公克）後，而持有之。
（三）偕志明、丙○○、甲○○與乙○○共同基於運輸第三級毒
      品愷他命、自大陸地區私運管制進口物品之犯意聯絡，於
      民國97年12月9 日前某不詳時間，由偕志明在大陸地區某
      不詳地點將附表編號一所示之愷他命，先以附表編號七所
      示之複寫紙及黑色膠帶包裝，再裝入附表編號七所示之五
      金零件把手內，再裝入附表編號七所示之紙箱，並以收件
      人聯絡電話0000000000號、收件地址為南投縣草屯鎮○○
      路80之16號之快遞包裹，自大陸地區以航空快遞方式寄出
      ，並撥打如附表編號八所示之行動電話門號0000000000號
      通知丙○○，該件包裹為海關及航警局警員察覺有異，經
      檢查後發現夾藏有愷他命而仍依貨物運送流程送達貨物，
      嗣貨物送抵上址後，甲○○則於97年12月9 日接獲不知情
      之送貨人員電話通知領貨，即由甲○○駕駛車牌號碼5320
      -WA 自小客車搭載乙○○同至南投縣草屯鎮○○路80 之
      16號，於乙○○簽收領得上開夾藏有附表編號一所示之第
      三級毒品愷他命之快遞包裹之際，隨即為現場埋伏之航警
      局警員當場逮捕，並扣得如附表編號一、七、及甲○○隨
      身攜帶附表編號四所示之愷他命8 包、附表編號二所示
      MDMA4 顆、附表編號八所示門號0000000000號行動電話1
      支（含SIM 卡）、附表編號九所示記事本1 本等物。嗣經
      乙○○供述丙○○之犯罪事證及所在地，於98年2 月20日
      下午2 時18分許，為警持拘票至臺中市○區○○○路1 段
      300 號8 樓之18租賃處拘提丙○○，並當場扣得如附表編
      號三所示之第二級毒品愷他命3,901 公克、電子磅秤2 個
      、研磨盤1 個、分裝袋等物，循線查悉上情。
三、案經基隆市警察局報請臺灣桃園地方法院檢察署偵查起訴。
    理  由
壹、有罪部分：
一、關於證據能力之認定：
    本件認定事實所引用之本件卷內所有卷證資料（包含人證與
    文書證據、物證等證據），尚無證據證明係公務員違背法定
    程序所取得，是取證過程並無瑕疵，且兩造於準備程序、審
    判期日對法院提示卷證之證據能力均表無異議，而卷內之文
    書證據，亦無刑事訴訟法第159 條之4 之顯有不可信之情況
    與不得作為證據之情形。本院復審酌該等證據與本案待證事
    實間復具有相當關聯性，以之為本案證據並無不當。綜上，
    依刑事訴訟法第159 條至159 條之5 之規定，本件認定事實
    所引用之本件卷證所有證據（包含人證與文書證據、物證等
    證據），均有證據能力，合先敘明。
二、認定犯罪事實所根據之證據及理由：
（一）被告甲○○於本院審理中自白上開犯罪事實等語明確（見
      98偵4721號卷第25至26、71至78、82至87頁、本院卷第14
      、52、79背頁）。
（二）被告乙○○於本院審理中自白上開犯罪事實等語明確（見
      97偵25777 號卷第5 至7 、110 至114 頁、本院卷第14背
      、51背頁）。
（三）被告丙○○於警詢、本院審理中自白上開犯罪事實等語明
      確（見98偵4721號卷第8 至10、54至59、71至78、82至87
      頁、本院卷第14背、79頁）。
（四）復有扣案如附表編號一至八所示之物扣案可佐。
（五）扣案如附表編號一至三所示之物，經送鑑定結果：(1)編號
      一部分：檢出含愷他命成份，為第三級毒品愷它命；(2)編
      號二：檢出含第二級毒品MDMA；(3)編號三：檢出含愷他命
      成份，為第三級毒品愷它命（關於鑑驗重量詳如附表所載
      ）等情，分別有內政部警政署刑事警察局98年1 月6 日刑
      鑑字第0970190877號鑑定書、98年3 月31日刑鑑字第0980
      026462號鑑定書、交通部民用航空醫務中心98年1 月14
      日航藥鑑字第0980069 號鑑定書各1 份在卷可稽（見97偵
      25777 號卷一第88頁、卷二第120-1 頁，本院卷第107 頁
      ），應堪認定。
（六）被告丙○○持用之0000000000號行動電話從97年9 月7 日
      至97年12月30日止之間通聯譯文1 份，可證被告丙○○持
      用該門號與偕志明聯絡運輸愷它命事宜之事實（見98偵
      4721號卷第93至108 頁）。
（七）此外，復有蒐證照片28張、進口快遞貨物簡易申報單、超
      峰快遞收送貨單、彪記送貨單陽光速遞派送單、新光銀行
      及中國信託銀行存入憑條、札記條、發貨日期000000 00
      提單、航空警察局安全檢查隊X 光檢查儀注檢貨物報告表
      各1 份在卷可稽。
（八）綜上，被告3 人之自白核與事實相符，應堪採信。本案事
      證已臻明確，被告前揭犯行洵堪認定。
三、論罪科刑之理由：
（一）按愷他命為毒品危害防制條例第2 條第2 項第3 款所稱之
      第三級毒品，並為行政院依據懲治走私條例第2 條第4 項
      授權公告之「懲治走私條例公告管制物品項目及其數額」
      ，其中甲項管制進出口物品第4 款所列之毒品，不得運輸
      亦不得私運進口。又自大陸地區私運物品進入臺灣地區者
      ，以私運物品進口論，懲治走私條例第12條亦有規定。核
      被告甲○○所為，就犯罪事實欄二、(一)(三)之行為，分別係
      犯毒品危害防制條例第4 條第3 項之運輸第三級毒品罪、
      懲治走私條例第12條、第2 條第1 項之自大陸地區私運管
      制物品進口罪；就犯罪事實欄二、(二)之行為，係犯毒品危
      害防制條例第11條第2 項之持有第二級毒品罪；核被告乙○○所為，係犯毒品危害防制條例第4 條第3 項之運輸第
      三級毒品罪、懲治走私條例第12條、第2 條第1 項之自大
      陸地區私運管制物品進口罪；核被告丙○○所為，分別係
      犯毒品危害防制條例第4 條第3 項之運輸第三級毒品罪、
      懲治走私條例第12條、第2 條第1 項之自大陸地區私運管
      制物品進口罪。上開被告3 人持有第三級毒品之低度行為
      ，應為運輸之高度行為所吸收，不另論罪。至起訴意旨認
      被告違反懲治走私條例部分，係犯懲治走私條例第2 條第1
      項之私運管制物品進口罪，容有誤會，惟經公訴人當庭更
      正起訴法條，並經本院當庭告以同條例第12條之罪名（見
      本院訴卷第51頁背），此部分自無庸變更起訴法條，附此
      敘明。
（二）被告丙○○、甲○○與偕志明間，就犯罪事實欄二、(一)之
      犯行，被告丙○○、甲○○、乙○○與偕志明間，就犯罪
      事實欄二、(三)之犯行，有犯意之聯絡及行為之分擔，應分
      別論以共同正犯。
（三）被告丙○○、甲○○就犯罪事實欄二、(一)之行為，被告丙○○、甲○○、乙○○就犯罪事實欄二、(三)之行為，均係
      以一個私運之行為，同時觸犯自大陸地區私運管制物品進
      口罪及運輸第三級毒品罪，應依想像競合犯之規定，從一
      重之運輸第三級毒品罪處斷。
（四）被告甲○○所犯之二個運輸毒品罪及持有第二級毒品罪，
      被告丙○○所犯之二個運輸毒品罪，均犯意各別，行為互
      殊，應予分論併罰。
（五）查被告甲○○有事實欄一所載之犯罪前科執行情形，有臺
      灣高等法院被告全國前案紀錄表、臺灣高等法院前案案件
      異動查證作業在卷可稽，其受有期徒刑執行完畢後，5 年
      內再犯有期徒刑以上之本罪，為累犯，均應依刑法第47條
      第1 項之規定，加重其刑。
（六）被告乙○○得依證人保護法第14條第1項減輕其刑：
    1.按證人保護法第二條所列刑事案件之被告或犯罪嫌疑人，
      於偵查中供述與該案案情有重要關係之待證事項或其他正
      犯或共犯之犯罪事證，因而使檢察官得以追訴該案之其他
      正犯或共犯者，以經檢察官事先同意者為限，就其因供述
      所涉之犯罪，減輕或免除其刑，證人保護法第14條第1 項
      定有明文。又依毒品危害防制條例第17條規定，犯第4 條
      第1項 至第4 項、第5 條第1 項至第4 項前段、第6 條第
      1 項至第4 項、第7 條第1 項至第4 項、第8 條第1 項至
      第4項 、第10條或第11條第1 項、第2 項之罪，供出毒品
      來源，因而破獲者，得減輕其刑。從而，如供述共犯或毒
      品來源，若同時符合上開二法律所規定之情形時，因證人
      保護法有減輕或免除其刑之規定，較之毒品危害防制條例
      第17 條 僅規定得減輕其刑，對被告較為有利，自應優先
      適用證人保護法（最高法院96年度台上字第246 號判決參
      照）；且因該二者之立法目的，均在利用減刑之寬典，鼓
      勵犯罪之人供出該案案情有重要關係之待證事項或其他共
      犯之犯罪事證，使檢察官得以追訴該案之其他共犯，藉以
      擴大查緝犯罪之成效，故並不得同時適用該二減刑之寬典
      予以2 次減刑，合先說明。
    2.查本件被告乙○○運輸第三級毒品之案件，屬證人保護法
      第2 條第1 款所定最輕本刑為3 年以上有期徒刑之罪，而
      被告乙○○於98年2 月4 日偵訊中，證稱供出共犯丙○○
      ，及丙○○要求伊簽收及載運毒品事宜，經檢察官認被告
      陳述之內容符合證人保護法第14條規定，得適用證人保護
      法減輕其刑，使檢察官得以順利追訴該共犯丙○○之情，
      而經檢察官起訴同意援用證人保護法之規定，請求予以減
      輕其刑（詳上開筆錄及起訴書所載），是被告此部分所為
      ，核與前揭法條之規定相符，且符合證人保護法鼓勵證人
      勇於出面作證，以利犯罪之偵查、審判之立法意旨，自應
      依該法條規定減輕其刑。次查本件被告乙○○於偵查之上
      開證述，供出被告丙○○係共犯並提供本件第三級毒品來
      源，並明確提供「丙○○」之年籍資料，以供檢警對之發
      動調查並進而破獲本件毒品來源並查獲共犯丙○○，是被
      告之行為固同時符合毒品危害防制條例第17條及證人保護
      法第14條第1 項之規定，惟應優先適用證人保護法第14條
      第1 項之規定，並不得同時適用該2 法條之規定予以減刑
      ，業如前述，是本件應依證人保護法第14條第1 項之規定
      予以減輕其刑。另被告甲○○係於乙○○於偵查中供出共
      犯丙○○後，始坦承認識丙○○而供述案情，故無本條例
      第17條減輕其刑之適用。
（七）另毒品危害防制條例部分修正條文雖於98年5 月5 日立法
      院三讀通過，而於同年月20日經總統公布，按中央法規標
      準法第14條規定：「法規特定有施行日期，或以命令特定
      施行日期者，自該特定日起發生效力。」查毒品危害防制
      條例第36條已明訂：「本條例自公布後6 個月施行。」
      而98年5 月5日 立法院三讀通過、同年月20日公布之毒品
      危害防制條例部分修正條文亦未另定施行日期，自應適用
      該條例第36條「自公布後6 個月施行」之規定定其施行日
      期，是該次修正條文應自修正公布後6 個月方施行。又依
      法務部98年6 月8 日法檢字第0980802279號函示：「修正
      違反毒品危害防制條例經總統於98年5 月20日公布，依同
      條例第36條規定，自公布後6個 月施行。」等語，且台灣
      高等法院因應新修正毒品危害防制條例施行法律問題研討
      會研討結果，亦採相同見解。綜上，該次新修正之毒品危
      害防制條例條文，於本件判決時既尚未生效，自無加以新
      舊法比較適用之問題，附此敘明。
（八）量刑理由之說明：
      爰審酌被告3 人運輸毒品之第三級毒品愷他命數量龐大，
      如流入市面，勢將加速毒品氾濫，對社會安寧及國人健康
      可能產生危害甚鉅，本應重懲，幸部分毒品於入境時即遭
      查扣，尚未對我國社會之安寧秩序及國人健康產生危害，
      而被告乙○○、丙○○2 人並無有期徒刑前科紀錄，有台
      灣高等法院被告前案紀錄表在卷可稽，素行尚稱良好，參
      以被告3 人審理時坦承犯行，有坦承悔過之具體表現，併
      審酌其犯罪之動機、目的、手段等一切情狀，爰分別量處
      如主文所示之刑，被告甲○○、丙○○並定應執行之刑，
      以示懲儆。
（九）沒收部分：
    1.按毒品危害防制條例第2 條第2 項規定，毒品依其成癮性
      、濫用性及對社會危害性分為四級，並就製造、運輸、販
      賣、意圖販賣而持有、以非法方法使人施用、引誘他人施
      用及轉讓等不同品項毒品之行為，分別定其處罰。至施用
      或持有第三、四級毒品，因其可罰性較低，故予除罪化，
      僅就施用及持有第一、二級毒品科以刑罰。惟鑑於第三、
      四級毒品均係管制藥品，特於同條例第11 條 之1 明定無
      正當理由，不得擅自持有；第18條第1 項後段復規定查獲
      之第三、四級毒品，無正當理由而擅自持有者，沒入銷燬
      之。從而，依同條例第18條第1 項後段應沒入銷燬之毒品
      ，專指查獲之施用、持有第三、四級毒品而言；倘係查獲
      之製造、運輸、販賣、意圖販賣而持有、以非法方法使人
      施用、引誘他人施用或轉讓之第三、四級毒品，既屬同條
      例相關法條明文規定處罰之犯罪行為，即非該條項應沒入
      銷燬之範圍。又同條例第19條第1 項所定「供犯罪所用或
      因犯罪所得之物」，係指犯第4 條至第9 條、第12條、第
      13條或第14條第1 項、第2 項之罪所用或所得之物，不包
      括毒品本身在內，自不得為第三、四級毒品之沒收依據。
      同條例對於查獲之製造、運輸、販賣、意圖販賣而持有、
      以非法方法使人施用、引誘他人施用及轉讓第三、四級毒
      品之沒收，並無特別規定，如其行為已構成犯罪，則該毒
      品即屬不受法律保護之違禁物，應回歸刑法之適用，依刑
      法第38 條 第1 項第1 款之規定沒收之（最高法院刑事判
      決96年度台上字第6867號判決意旨參照）。依上開說明，
      扣案如附表編號一、三所示之第三級毒品愷他命，因被告
      等人運輸該毒品已構成犯罪，則該毒品即屬不受法律保護
      之違禁物，應依刑法第38條第1 項第1 款之規定沒收之。
      又鑑定時經取樣鑑驗耗用之毒品，因已不存在，自無庸宣
      告沒收，一併敘明。
    2.扣案如附表編號七所示之物，既能與附表編號一所示之第
      三級毒品愷它命分別扣案，即與第三級毒品愷它命無難以
      析離而無法個別宣告沒收之情事（最高法院92年度台上字
      第6911號刑事判決意旨可資參照），而因上開之物均具有
      掩飾並防止本件第三級毒品愷它命裸露、逸出及潮濕之功
      用，並便於運輸，為供被告與其他共犯所有供本件運輸第
      三級毒品罪所用之物，亦應依同條例第19條第1 項規定，
      併予宣告沒收。
    3.扣案如附表編號二所示之第二級毒品MDMA4 顆，經送鑑定
      結果，確均含有第二級毒品MDMA成分等情，已認定如前，
      應依毒品危害防制條例第18條第1 項前段規定，諭知沒收
      銷燬之。又鑑定時經取樣鑑驗耗用之毒品，因已不存在，
      自無庸宣告沒收，一併敘明。
    4.至按毒品危害防制條例第19條第1 項關於沒收之規定，固
      採義務沒收主義，苟係供犯罪所用之物或因犯罪所得之財
      物，均須諭知沒收。上開法條並未規定「不問屬於犯人與
      否」，均沒收之，自與刑法第38條第1 項第2 、3 款規定
      同，仍以屬於被告或共同正犯所有者為限，始應予以沒收
      。（最高法院97年度台上字第3626號判決意旨參照）。查
      本件扣案如附表編號八所示之行動電話1 支（其扣案之通
      話晶片1 張（即SIM 卡，按行動電話服務須以通話晶片卡
      為使用介面，因此電信公司於出租行動電話門號予消費者
      使用時，即同時附帶提供晶片卡給消費者作為門號使用之
      介面，故電信公司接受消費者申辦門號並將該門號開通上
      線時，該晶片卡之所有權亦移轉於消費者，自不能認該晶
      片卡仍屬電信公司所有之物。最高法院97年度台上字第
      1952 號 判決、97年度台上字第2230號判決意旨參照），
      係供（非專供）被告丙○○用以聯絡運輸第三級毒品所使
      用之工具，不問是否屬被告所有，應依毒品危害防制條例
      第19條第1 項前段宣告沒收。
    5.至其餘扣案物品，被告均否認作為運輸第三級毒品愷他命
      或持有第二級毒品MDMA所用、所得之物，亦並無證據證明
      與本案有關，爰不予宣告沒收，附此敘明。
貳：無罪部分：
一、公訴事實及法條：
    甲○○、乙○○、丙○○與偕志明（另簽分偵辦），均知愷
    他命（即Ketamine）係經公告列為毒品危害防制條例第2條
    第2項第3 款所規定之第三級毒品，不得非法運輸、販賣、
    轉讓，亦屬懲治走私條例第2 條第3 項規定公告之「管制物
    品項目及其數額」甲項第4 款所列管制進出口之物品，不得
    私運進口，甲○○亦明知MDMA係經公告列為毒品危害防制條
    例第2 條第2 項第2 款所規定之第二級毒品，不得非法持有
    ，竟為下列行為：
（一）偕志明與丙○○共同基於運輸第三級毒品愷他命、私運管
      制進口物品之犯意聯絡，於民國97年11月間某日，由偕志
      明在大陸地區某不詳地點將愷他命夾藏於狀似把手、數量
      不詳之鐵管內並裝入品名五金、收件人聯絡電話00000000
      00號、收件地址為南投縣草屯鎮○○路80之16號之快遞包
      裹內，包裹裝載後，即自大陸地區以航空快遞方式寄出，
      並順利通過海關及安檢人員之X 光機檢查，偕志明另撥打
      行動電話門號0000000000號通知丙○○為接貨之準備，丙○○於接獲偕志明通知2 、3 日後另接獲不知情之送貨人
      員電話通知，遂至南投縣草屯鎮○○路80之16號簽收領得
      上開夾藏有約2 公斤愷他命之1 件快遞包裹，丙○○領得
      愷他命後即載往臺中縣太平市○○○街43弄6 巷12號租賃
      處拆裝毒品並予以測重、分裝（起訴書犯罪事實欄一(一)部
      分）。因認被告丙○○係涉犯毒品危害防制條例第4 條第
      3 項之運輸第三級毒品罪嫌。
（二）偕志明與丙○○共同基於販賣第三級毒品愷他命之犯意聯
      絡，於簽收領得上開毒品後97年11月間某不詳時間，由偕
      志明聯絡毒品買方後，撥打行動電話門號0000000000號告
      知丙○○毒品交易對象、時地、數量及價格，先後由丙○○攜帶前開運送至台中縣太平市○○○街43弄6 巷12號租
      賃處藏放、分裝之愷他命，至臺中市某不詳地點，以新臺
      幣（下同）10萬元至數千元不等之價格，分別販賣1 公斤
      及不詳重量之愷他命予姓名年籍不詳之人2 次（起訴書犯
      罪事實欄一(二)部分）。因認被告丙○○係涉犯毒品危害防
      制條例第4 條第3 項之販賣第三級毒品罪嫌。
（三）偕志明與丙○○共同基於販賣第三級毒品愷他命之犯意聯
      絡，於97年12月2 日後某不詳時間，由偕志明聯絡毒品買
      方後，撥打行動電話門號0000000000號告知丙○○毒品交
      易對象、時地、數量及價格，由丙○○攜帶前開運送至臺
      中市○區○○○路1 段300 號8 樓之18租賃處藏放、分裝
      之愷他命，至臺中市某不詳地點，以數萬元之價格，販賣
      不詳重量之愷他命予某姓名年籍不詳之人1 次（起訴書犯
      罪事實欄一(四)部分）。因認被告丙○○係涉犯毒品危害防
      制條例第4 條第3 項之販賣第三級毒品罪嫌。
（四）甲○○分別基於轉讓、販賣第三級毒品愷他命之犯意，於
      97年12月2 日某時，在臺中市○○路旁某處，以1 公克愷
      他命300 元之價格，向偕志明購入1,000 公克愷他命後，
      先於97年12月5 日某時，在臺中市某處，轉讓100 公克愷
      他命予某真實姓名年籍不詳、綽號「阿昌」之成年男子1
      次；復自97年12月5 日起至同年月8 日止，在臺中市○○
      路、復興路、健行路等處，先後以6,500 元、5,500 元、
      3,000 元、3,000 元、3,000 元之代價，分別販出20公克
      、15公克、約8 公克、約8 公克、約8 公克愷他命予姓名
      年籍不詳之人共計5 次（起訴書犯罪事實欄一(五)部分）。
      因認被告甲○○係涉犯毒品危害防制條例第4 條第3 項、
      第8條第3項之販賣、轉讓第三級毒品罪嫌。
二、檢察官所為的舉證：被告甲○○、丙○○於警詢、偵查及本
    院審理中之自白，上開鑑驗書、鑑定書報告，記事本、電子
    磅秤、研磨機、分裝袋、及被告丙○○持用之0000000000號
    、被告甲○○持用之0000000000號行動電話之通聯記錄各1
    份在卷可稽，犯行應堪認定。
三、無罪之法律依據：
（一）刑事訴訟法第154 條第1 、2 項分別規定：被告未經審判
      證明有罪確定前，推定其為無罪；犯罪事實應依證據認定
      之，無證據不得認定犯罪事實。
（二）刑事訴訟法第301 條第1 項規定：不能證明被告犯罪，應
      諭知無罪之判決。
（三）按認定犯罪事實所憑之證據，雖不以直接證據為限，間接
      證據亦包括在內；然而無論直接或間接證據，其為訴訟上
      之證明，須於通常一般之人均不致有所懷疑，而得確信其
      為真實之程度者，始得據為有罪之認定，倘其證明尚未達
      到此一程度，而有合理之懷疑存在，無從為有罪之確信時
      ，自得為無罪之判決（最高法院76年度台上字第4986號判
      例指出）。
（四）按刑事訴訟法第161 條已於民國91年2 月8 日修正公布，
      其第1 項規定：檢察官就被告犯罪事實，應負舉證責任，
      並指出證明之方法。因此，檢察官對於起訴之犯罪事實，
      應負提出證據及說服之實質舉證責任。倘其所提出之證據
      ，不足為被告有罪之積極證明，或其指出證明之方法，無
      從說服法院以形成被告有罪之心證，基於無罪推定之原則
      ，自應為被告無罪判決之諭知（最高法院92年台上字第
      128 號判例意旨參照）：。
四、本院之判斷：
（一）按被告之自白，須非出於強暴、脅迫、利誘、詐欺、違法
      羈押或其他不正之方法，且與事實相符者，得為證據，刑
      事訴訟法第156 條第1 項定有明文。復依刑事訴訟法第15
      6 條第2 項規定，被告雖經自白，仍應調查其他必要之證
      據，以查其是否與事實相符，其立法目的乃欲以補強證據
      擔保自白之真實性；亦即以補強證據之存在，藉之限制自
      白在證據上之價值。所謂補強證據，則指除該自白本身外
      ，其他足資以證明自白之犯罪事實卻具有相當程度真實性
      之證據而言。雖其所補強者，非以事實之全部為必要，但
      亦須因補強證據與自白之相互利用，而足使犯罪事實獲得
      確信者，始足當之（最高法院74年臺覆字第10號判例可資
      參照）。
（二）關於起訴書犯罪事實欄一(一)(二)(四)(五)部分，檢察官起訴被告
      甲○○、丙○○分別有前述之運輸、販賣或轉讓第三級毒
      品之罪嫌。惟經本院遍查全卷，僅分別有被告甲○○、丙○○於警詢、偵訊及審理中之自白可以證明此部分之事實
      。至扣案附表編號一、二、三所示之毒品及其鑑定報告，
      則分別係本案認定犯罪事實欄二(三)、二(二)、二(一)（即分別
      起訴書犯罪事實欄一(七)、(六)、(三)）之犯罪事實所憑之證據
      ，尚與起訴書犯罪事實欄一(一)(二)(四)(五)部分無關，無法作為
      被告自白之補強證據。至被告甲○○、丙○○之通聯紀錄
      及手機，亦僅係本案犯罪事實欄二(一)(三)之證據，亦與與起
      訴書犯罪事實欄一(一)(二)(四)(五)部分無關。
（三）又起訴書犯罪事實欄一(一)(二)(四)(五)部分，並未扣得任何毒品
      及鑑定報告以資佐證，亦即，除被告自白外，被告所運輸
      、販賣或轉讓者，究竟是否係第三級毒品愷他命？並無積
      極證據證明之。況且，關於被告究竟係於何時、何地、以
      何價格、販賣或轉讓多少數量及哪一種類之毒品、賣予何
      人、轉讓予何人？等情，除被告之單一自白外，並無證人
      即買受毒品、受讓毒品者之指證，亦無其他積極證據（如
      通訊監察譯文等）足以佐證。
（四）至被告甲○○於查獲時，固於身上扣得如附表編號九之筆
      記本1 本，而檢察官亦據此訊問被告甲○○，甲○○則於
      偵查中坦承該筆記本係幫乙○○紀錄販毒愷他命價格及數
      量，而於97年12月3 日後，就是紀錄自己及乙○○的云云
      （見同上偵卷第81頁）。惟查，觀諸該筆記本內容（詳97
      年度偵字第25777 號卷卷一第18頁以下）以及被告甲○○
      上開偵訊供述內容，均與檢查官起訴被告甲○○販賣第三
      級毒品愷他命部分之起訴事實（即起訴書犯罪事實欄一(五)
      ），無論就販賣毒品之日期、數量、金額均不相符，從而
      ，上開筆記本，尚難作為此部分證明被告犯罪之證據。
（五）另本件固扣得電子磅秤2 個、研磨盤1 個、分裝袋等物，
      惟電子秤及分裝袋之價值非鉅，於市面上取得甚易，且該
      物品之用途頗多（亦可能係被告為施用毒品所使用，如電
      子磅秤可防止購買毒品時遭訛詐，或控制施用毒品之量）
      ，若無其他證據，自難僅以扣得電子秤、研磨盤及分裝袋
      即遽而推論其必有販賣之事實。
（六）綜上，本件被告甲○○、丙○○之自白，既無其他補強證
      據可以佐證，以擔保其自白之真實性，則依前開說明意旨
      ，被告前揭自白之陳述，並無證據能力。再者，檢察官所
      載起訴書犯罪事實欄一(一)(二)(四)(五)部分，除被告甲○○、丙○○之自白外（此部分並無證據能力），並無其他積極證
      據足以證明被告有何運輸、販賣或轉讓第三級毒品之事實
      ，是檢察官所提出之證據，尚不足以使本院獲有超越合理
      懷疑之有罪確信，而得以認定被告確有被訴之運輸、販賣
      或轉讓第三級毒品之犯行。此外，復查無其他積極證據足
      資證明被告有公訴人所指此部犯罪，揆諸前揭說明意旨，
      本於「罪疑唯輕」原則，應認被告之犯行為不能證明，依
      法自應為無罪之諭知。
、不另為無罪諭知部分：
一、公訴意旨略以：甲○○基於持有第二級毒品MDMA之犯意，於
    97 年12 月5 日轉讓愷他命予「阿昌」之際，自「阿昌」處
    無償收受數量不詳之MDMA而持有之，並隨即將取得之MDMA予
    以分裝，隨身攜帶MDMA1 顆（起訴書犯罪事實欄一(六)部分，
    起訴書記載甲○○隨身攜帶持有MDMA5 顆，其中4 顆業於本
    案中論罪科刑），另將毛重9 公克之MDMA藏放於前揭臺中市
    ○區○○○路1 段300 號8 樓之18租賃處內。因認被告甲○○係涉犯毒品危害防制條例第11條第2 項之持有第二級毒品
    罪嫌。
二、查起訴書犯罪事實欄一(六)部分，起訴書記載甲○○隨身攜帶
    持有MDMA5 顆，經送鑑定結果，其中4 顆為第二級毒品MDMA
    ，而於本案中論以持有第二級毒品罪，已認定如前，而餘1
    顆經鑑定結果，為第三級毒品Nimetazepam 壹顆（淨重0.
    1760公克，取樣0.0239公克）等情，有交通部民用航空醫務
    中心98年1 月14日航藥鑑字第0980069 號鑑定書1 份在卷可
    稽（見97偵25777 號卷二第120-1 頁）。而起訴書記載甲○○所持有毛重9 公克之MDMA，經送鑑定結果，為第四級毒品
    可待因成分，且未檢出第二級毒品MDMA成分乙節，有內政部
    警政署98年3 月31日刑鑑字第0980026462號鑑定書、鑑定書
    各1 份在卷可稽（見本院卷第107 頁），應堪認定。從而，
    該部分被告既非持有二級毒品，而係持有第三、四級毒品，
    則依法並不構成刑事犯罪，本應為無罪之諭知，惟公訴意旨
    既認此部分與前述論罪科刑之部分有實質上一罪之關係，爰
    不另為無罪之諭知。
肆、應適用法律依據：刑事訴訟法第299 條第1 項前段、第301
    條第1 項，懲治走私條例第12條、第2 條第1 項、第11條，
    毒品危害防制條例第4 條第3 項、第11條第2 項、第18條第
    1 項前段、第19條第1 項，刑法第11條前段、第28條、第47
    條第1 項、第55條、第51條第5 款、第38條第1 項第1 款，
    證人保護法第14條第1 項。
本案經檢察官林安紜到庭執行職務。
中    華    民    國    98    年    7     月    30    日
                  刑事第一庭審判長法  官  曾淑華
                                  法  官  俞力華
                                  法  官  顧正德
以上正本證明與原本無異。
如不服本判決應於收受判決後10日內向本院提出上訴書狀，並應
敘述具體理由。其未敘述上訴理由者，應於上訴期間屆滿後20日
內向本院補提理由書 (均須按他造當事人之人數附繕本)「 切勿
逕送上級法院」。
                                  書記官  冒佩妤
中    華    民    國    98    年    8     月    5     日
附錄論罪科刑依據之法條：
懲治走私條例第12條
自大陸地區私運物品進入臺灣地區，或自臺灣地區私運物品前往
大陸地區者，以私運物品進口、出口論，適用本條例規定處斷。
懲治走私條例第2條第1項
私運管制物品進口、出口逾公告數額者，處 7 年以下有期徒刑，
得併科新臺幣 3 百萬元以下罰金。
懲治走私條例第11條
走私行為之處罰，海關緝私條例及本條例無規定者，適用刑法或
其他有關法律。
毒品危害防制條例第4條第1項
製造、運輸、販賣第一級毒品者，處死刑或無期徒刑；處無期徒
刑者，得併科新臺幣 2 千萬元以下罰金。
毒品危害防制條例第11條第2項
持有第二級毒品者，處 2 年以下有期徒刑、拘役或新臺幣 3 萬
元以下罰金。
毒品危害防制條例第18條第1項
查獲之第一、二級毒品及專供製造或施用第一、二級毒品之器具
，不問屬於犯人與否，均沒收銷燬之；查獲之第三、四級毒品及
製造或施用毒品之器具，無正當理由而擅自持有者，均沒入銷燬
之。但合於醫藥、研究或訓練之用者，得不予銷燬。
毒品危害防制條例第19條第1項
犯第 4 條至第 9 條、第 12 條、第 13 條或第 14 條第 1 項
、第 2 項之罪者，其供犯罪所用或因犯罪所得之財物，均沒收
之，如全部或一部不能沒收時，追徵其價額或以其財產抵償之。
為保全前項價額之追徵或以財產抵償，得於必要範圍內扣押其財
產。
附表：
編號一：第三級毒品愷他命貳包（驗前總毛重5033.08 公克，取
        樣0.15公克鑑定用罄，純度92﹪，驗前總純質淨重4594.
        44 公克）。
編號二：第二級毒品MDMA肆顆（淨重1.1940公克，取樣0.0164公
        克）。
編號三：第三級毒品愷他命貳拾包（驗前總毛重3891.38 公克
        ，取樣0.24公克鑑定用罄，純度68﹪，驗前總純質淨重
        2607.36 公克）。
編號四：第三級毒品愷他命捌包（驗前總毛重6.734 公克，取樣
        鑑定用罄0.0017公克）。
編號五：第四級毒品可待因粉末貳包（驗前總毛重9.10公克，取
        樣0.18公克用罄）。
編號六：第三級毒品Nimetazepam 壹顆（淨重0.1760公克，取樣
        0.0239公克）。
編號七：包裝編號一毒品之紙箱壹個、複寫紙及黑色膠帶共壹包
        、五金零件把手壹佰壹拾柒個。
編號八：扣案之0000000000號行動電話壹支（含SIM 卡1 張）。
編號九：甲○○所有之記事本壹本。

司法院資訊處製作；財團法人民間司法改革基金會備份。
